臺灣高等法院刑事判決　　　　　　　　96年度上訴字第4694號
上　訴　人
即　被　告　甲○○
上列上訴人因毒品危害防制條例案件，不服臺灣板橋地方法院
96年度訴字第1809號，中華民國96年8月29日第一審判決（起訴
案號：臺灣板橋地方法院檢察署96年度毒偵字第2444號），提起
 上訴，本院判決如下：
    主  文
上訴駁回。
    事實及理由
一、本案經本院審理結果，認第一審以上訴人即被告甲○○先後
    2次犯毒品危害防制條例第10條第1項之施用第一級毒品罪，
    及1次犯同條第2項之施用第二級毒品罪，均累犯，乃分別判
    處其有期徒刑8月，減為有期徒刑4月；有期徒刑10月，減為
    有期徒刑5月；有期徒刑6月，減為有期徒刑3月，上揭3罪定
    執行刑為有期徒刑10月，並說明扣案之海洛因（驗餘淨重合
    計為3.86公克）、甲基安非他命（驗餘毛重10836公克）均
    為查獲之毒品，應依毒品危害防制條例第18條第1項前段規
    定，均沒收銷燬，及盛裝上開海洛因之外包裝袋共17只、盛
    裝上開甲基安非他命之外包裝袋2只均沒收，其認事用法及
    量刑均無不當，應予維持，並引用第一審判決書記載之事實
    、證據及理由（如附件）。
二、被告上訴意旨略以：被告於民國96年3月19日、同年4月3日
    先後2次為警查獲施用海洛因，雖隔半月，惟因期間並無間
    斷施用海洛因，應論以連續犯云云。然95年7月1日刑法修正
    施行，已將第56條連續犯之規定刪除。至學理上所稱集合犯
    ，係指行為人基於概括之犯意，在密切接近之一定時、地，
    持續實行之複次行為，依社會通念，客觀上足認符合一個反
    覆、延續性之行為觀念者，始足當之。本件被告2次施用海
    洛因之犯行，均在新法施行後，當不能論以連續犯。且被告
    上揭2次施用海洛因犯行，相隔約半月，客觀上難認係在「
    密切接近」之一定時間為之，故於刑法評價上，依社會健全
    觀念，亦難認具有「集合犯」之一罪性質。基此，被告執前
    詞上訴，為無理由，應予駁回。
三、被告經合法傳喚無正當理由不到庭，爰不待其陳述，逕為判
    決。
據上論斷，應依刑事訴訟法第368條、第371條，判決如主文。
本案經檢察官謝英民到庭執行職務。
中　　華　　民　　國　　96　　年　　12　　月　　31　　日
 　　　　　　　　刑事第二庭審判長法　官  呂丹玉
　       　　　　　　　          法　官  李麗玲
  　 　　　　　　　　　　　      法　官  林恆吉
以上正本證明與原本無異。
施用第一級毒品如不服本判決，應於收受送達後十日內向本院提
出上訴書狀，其未敘述上訴之理由者並得於提起上訴後十日內向
本院補提理由書（均須按他造當事人之人數附繕本）。
施用第二級毒品不得上訴。
                                 書記官  阮桂芳
中　　華　　民　　國　　96　　年　　12　　月　　31　　日
附錄：本案論罪科刑法條全文
毒品危害防制條例第10條
施用第一級毒品者，處 6 月以上 5 年以下有期徒刑。
施用第二級毒品者，處 3 年以下有期徒刑。
附件
臺灣板橋地方法院刑事判決　　　　　　　96年度訴字第1809號
公　訴　人　臺灣板橋地方法院檢察署檢察官
被　　　告　甲○○　男　52歲（民國○○年○月○○日生）
　　　　　　　　　　身分證統一編號：Ｚ000000000號
　　　　　　　　　　住臺北縣板橋市○○路○段180之1號
　　　　　　　　　　居臺北縣板橋市○○街71號2樓Ｄ206室
　　　　　　　　　　送達代收人　乙○○　住臺北縣樹林市○
　　　　　　　　　　　　　　　　　　　　○路111巷51號2樓
上列被告因違反毒品危害防制條例案件，經檢察官提起公訴（九
十六年度毒偵字第二四四四號、第二七六０號），被告於準備程
序中對被訴之事實為有罪陳述，本院合議庭裁定由受命法官獨任
行簡式審判程序，並判決如下：
    主  文
甲○○施用第一級毒品，累犯，處有期徒刑捌月，減為有期徒刑
肆月，扣案第一級毒品海洛因驗餘淨重貳點肆壹公克沒收銷燬之
，盛裝上開海洛因之外包裝袋拾參只沒收。又施用第一級毒品，
累犯，處有期徒刑拾月，減為有期徒刑伍月，扣案第一級毒品海
洛因驗餘淨重壹點肆伍公克沒收銷燬之，盛裝上開海洛因之外包
裝袋肆只沒收。又施用第二級毒品，累犯，處有期徒刑陸月，減
為有期徒刑參月，扣案第二級毒品甲基安非他命（驗餘毛重壹點
捌參陸公克）沒收銷燬之，盛裝上開甲基安非他命之外包裝袋貳
只沒收。應執行有期徒刑拾月，扣案第一級毒品海洛因驗餘合計
淨重參點捌陸公克及第二級毒品甲基安非他命（驗餘毛重壹點捌
參陸公克）均沒收銷燬之，盛裝上開海洛因之外包裝袋共拾柒只
、盛裝上開甲基安非他命之外包裝袋貳只均沒收。
    事  實
一、甲○○前於民國八十五年間因違反麻醉藥品管理條例等案件
    ，經本院以八十五年度訴字第六一九號判處有期徒刑五月（
    吸用麻醉藥品部分）、五年六月（販賣麻醉藥品部分），上
    訴後經臺灣高等法院以八十五年度上訴字第四０九七號就吸
    用部分駁回上訴，另就販賣部分撤銷原判決改判處有期徒刑
    五年二月確定；復於八十七年間因吸用麻醉藥品案件，經本
    院以八十六年度易更字第八號判處有期徒刑六月確定；上述
    三罪經裁定應執行有期徒刑五年八月，於八十九年五月四日
    縮刑假釋出監，於九十一年十一月十日縮刑期滿，假釋未經
    撤銷，以已執行論。又於九十二年間因竊盜案件經本院以九
    十二年度易字第一七０七號判處有期徒刑七月，上訴後臺灣
    高等法院以九十二年度上易字第二三一四號駁回上訴確定；
    復於九十三年間因施用毒品案件，經本院以九十三年度毒聲
    字第八一五號裁定送觀察、勒戒，認有繼續施用毒品之傾向
    後，經本院以九十三年度毒聲字第一０五五號裁定令入戒治
    處所施以強制戒治，嗣因強制戒治業滿六月以上，經認無繼
    續強制戒治之必要，於九十四年二月二十五日（起訴書誤載
    同年六月二十二日）強制戒治執行完畢，並經臺灣板橋地方
    法院檢察署檢察官於同年三月二十二日以九十四年度戒毒偵
    字第一三八號為不起訴處分確定；嗣接續執行上開竊盜案件
    刑期七月，於九十四年九月二十四日縮刑期滿執行完畢。
二、詎甲○○不知悔改，其明知海洛因、甲基安非他命分別係毒
    品危害防制條例所規定之第一級、第二級毒品，不得非法持
    有、施用，竟於上開強制戒治執行完畢釋放後五年內，基於
    施用第一級毒品海洛因之犯意，於九十六年三月十九日中午
    十二時許，在臺北縣板橋市○○街七一號二樓Ｄ二０六室之
    租屋處，以將毒品海洛因加水稀釋置於注射針筒內，再注射
    至身體血管之方式，非法施用第一級毒品海洛因一次；又於
    同年四月三日中午十二時許，在上址租屋處，以上開方式，
    非法施用第一級毒品海洛因一次。甲○○另基於施用第二級
    毒品甲基安非他命之犯意，於九十六年三月十九日中午十二
    時許，在上址租屋處，以將毒品甲基安非他命置於鋁箔紙之
    上點火加熱燒烤產生白煙吸聞之方式，非法施用第二級毒品
    甲基安非他命一次。嗣先於九十六年三月十九日下午四時二
    十五分許，在臺北縣土城市○○路○段一八四巷二號為警查
    獲，並扣得其所施用之第一級毒品海洛因十三包（白色粉末
    毛重六點零五公克，經取樣部分檢驗用罄，驗餘淨重二點四
    一公克，空包裝袋總重四點零公克）、第二級毒品甲基安非
    他命二包（結晶體毛重一點八五公克，經取樣部分檢驗用罄
    ，驗餘毛重一點八三六公克）；又於九十六年四月三日下午
    六時許，在臺北縣板橋市○○街四十八巷口為警查獲，並扣
    得其所施用之第一級毒品海洛因四包（毛重二點三公克、淨
    重一點五公克，經取樣部分檢驗用罄，驗餘淨重一點四五公
    克，空包裝袋總重一點零四公克）。
三、案經臺北縣政府警察局土城分局、臺北市政府警察局松山分
    局先後移送臺灣板橋地方法院檢察署檢察官偵查起訴。
    理  由
一、訊據被告甲○○對於上揭時地，施用第一級毒品海洛因、第
    二級毒品安非他命之犯罪事實，於本院審理中坦承不諱，並
    有供其施用之白色粉末共十七包、結晶體二包扣案可資佐證
    。又被告於九十六年三月十九日經警查獲所採集尿液經送鑑
    定，呈海洛因代謝物鴉片類（嗎啡）、甲基安非他命陽性反
    應，有臺灣檢驗科技股份有限公司九十六年四月十日（檢體
    編號0000000000－0號）濫用藥物尿液檢驗報告
    在卷可稽；另被告於九十六年四月三日經警查獲所採集尿液
    經送鑑定，則呈海洛因代謝物嗎啡陽性反應，亦有臺灣尖端
    先進生技醫藥股份有限公司九十六年四月十八日（檢體編號
    ０２２０７９號）濫用藥物尿液檢驗報告各一紙在卷可稽。
    又本件二次扣案之白色粉末共十七包，經先後送法務部調查
    局鑑定，均為第一級毒品海洛因（九十六年三月十九日扣案
    部分，毛重六點零五公克，經取樣部分檢驗用罄，驗餘淨重
    二點四一公克；又九十六年四月三日扣案部分，毛重二點三
    公克、淨重一點五公克，經取樣部分檢驗用罄，驗餘淨重一
    點四五公克）無誤，有該局九十六年四月五日調科壹字第０
    九六二三０三０七一０號、同年月二十一日調科壹字第０九
    六二三０三五三九０號鑑定通知書各一紙附卷可按。又九十
    六年三月十九日扣案之結晶體二包，經送臺灣檢驗科技股份
    有限公司鑑定，確為第二級毒品甲基安非他命（毛重一點八
    五公克，經取樣部分檢驗用罄，驗餘毛重一點八三六公克）
    ，亦有該公司九十六年四月十日濫用藥物尿液檢驗報告一紙
    在卷可稽。再被告於九十三年間因施用毒品案件，經本院以
    九十三年度毒聲字第八一五號裁定送觀察、勒戒後，認有繼
    續施用毒品之傾向，又經本院以九十三年度毒聲字第一０五
    五號裁定令入戒治處所施以強制戒治，嗣因強制戒治業滿六
    月以上，經認無繼續強制戒治之必要，於九十四年二月二十
    五日強制戒治執行完畢，並經臺灣板橋地方法院檢察署檢察
    官於同年三月二十二日以九十四年度戒毒偵字第一三八號為
    不起訴處分確定，有臺灣高等法院被告前案紀錄表附卷可憑
    ，足徵被告係強制戒治執行完畢釋放後五年內再犯施用第一
    級、第二級毒品之罪。本案事證明確，被告犯行洵堪認定，
    應依法論科。
二、按海洛因、甲基安非他命分別係毒品危害防制條例第二條第
    二項第一款、第二款所明定之第一級、第二級毒品，不得非
    法持有、施用。核被告於九十六年三月十九日、同年四月三
    日施用海洛因之所為，均係犯毒品危害防制條例第十條第一
    項之施用第一級毒品海洛因罪；又被告於同年三月十九日施
    用甲基安非他命之所為，係犯毒品危害防制條例第十條第二
    項之施用第二級毒品甲基安非他命罪。其施用第一級毒品海
    洛因前後持有海洛因，施用第二級毒品甲基安非他命前後持
    有甲基安非他命之低度行為，應為施用海洛因、甲基安非他
    命之高度行為所吸收，均不另論罪。又被告於九十六年三月
    十九日施用海洛因及於同年四月三日施用海洛因，因上述二
    次查獲施用海洛因之時間間隔約十五日之久，被告上開二次
    查獲施用第一級毒品行為應係各自獨立，尚難認係同一行為
    之數次舉動，與接續犯之要件不合，況本件亦無積極證據足
    認被告上開二次查獲外之其他時間內，其確有反覆、密集多
    次施用海洛因之情形，是依社會通念判斷，於客觀上尚難認
    被告上述二次施用第一級毒品海洛因之犯行，符合一個反覆
    、延續性之行為觀念，而得成立集合犯之實質一罪關係。故
    本件被告於九十六年三月十九日、同年四月三日所犯施用海
    洛因及其於同年三月十九日施用甲基安非他命等三罪間，犯
    意各別，且施用第一級毒品、第二級毒品之犯罪構成要件不
    同，該三罪自應予分論併罰。另被告有事實欄所載之犯罪執
    行完畢紀錄，有前開臺灣高等法院被告前案紀錄表可按，其
    於刑之執行完畢後五年內，故意再犯本件有期徒刑以上之刑
    之三罪，均為累犯，應依刑法第四十七條第一項之規定加重
    其刑。爰審酌被告犯罪之動機、目的、手段，所生危害，兼
    衡被告施用毒品犯罪戕害一己之身心健康，及其智識程度、
    犯後坦承犯行之態度等一切情狀，分別量處如主文所示之刑
    ，以資儆懲。末查，被告上開所犯三罪之時間均在九十六年
    四月二十四日以前，上開三罪悉合於中華民國九十六年罪犯
    減刑條例第二條第一項第三款之規定，各應減其宣告刑期二
    分之一，並定其應執行之刑。
三、本案九十六年三月十九日扣案之海洛因（驗餘淨重二點四一
    公克）、同年四月三日扣案之海洛因（驗餘淨重一點四五公
    克），均係第一級毒品海洛因；又九十六年三月十九日扣案
    之甲基安非他命（驗餘毛重一點八三六公克），則係第二級
    毒品，俱如前述，分別係本案查獲之第一級毒品、第二級毒
    品，應依毒品危害防制條例第十八條第一項前段之規定，宣
    告沒收銷燬之。另取樣之海洛因、甲基安非他命部分，因檢
    驗用罄而滅失，爰不另為沒收銷燬之諭知。又盛裝上開毒品
    海洛因之外包裝袋共十七只（其中十三只部分重四公克，另
    四只部分重一點零四公克）、盛裝上述甲基安非他命之外包
    裝袋二只，均係被告所有分別供其施用毒品海洛因、甲基安
    非他命犯罪所用之物，業據被告審理中供明在卷，爰依刑法
    第三十八條第一項第二款規定，併予宣告沒收之。
四、移送併案部分：
(一)臺灣板橋地方法院檢察署九十六年度毒偵字第四０二九號移
    送併辦意旨略以：被告甲○○於九十六年五月二十日下午二
    時許及同日採尿前回溯九十六小時內某時許，在其位於臺北
    縣中和市○○路○段一七０巷一號三樓三０三室住處及某不
    詳處所，分別施用海洛因及甲基安非他命。嗣於九十六年五
    月二十日晚間九時許，在上址住處為警查獲，並扣得注射針
    筒一支、殘渣袋一只。因認被告此部分行為亦分別涉犯施用
    第一級毒品海洛因、施用第二級毒品甲基安非他命罪嫌，且
    與本案起訴犯罪事實部分有「集合犯」之實質上一罪關係而
    移送併辦等語。
(二)按刑法之「集合犯」係指犯罪構成要件之行為，依其本質、
    犯罪目的或社會常態觀之，常具有反覆、繼續為之之特性，
    此等反覆實行之行為，於自然意義上雖係數行為，但依社會
    通念，法律上應僅為一總括之評價，法律乃將之規定為一獨
    立之犯罪類型，而為包括一罪。故犯罪是否包括一罪之集合
    犯，客觀上，應斟酌其法律規定文字之本來意涵、實現該犯
    罪目的之必要手段、社會生活經驗中該犯罪實行常態及社會
    通念等；主觀上，則視其是否出於行為人之一次決意，並秉
    持刑罰公平之原則，加以判斷。查上開移送併辦意旨所載被
    告於九十六年五月二十日下午二時施用海洛因、同日採尿前
    九十六小時內某時施用甲基安非他命之犯行，與本案起訴部
    分之施用海洛因、甲基安非他命犯行，分別相距二月、十五
    日之久，且被告除於上開事實欄所載時、地有施用上述毒品
    外，並無積極證據足以證明被告於上開各次查獲時間內另有
    密集、反覆多次施用海洛因、甲基安非他命之行為，顯難認
    與前述集合犯之類型相符，殊難認以評價一罪為適當，自不
    得認僅成立一罪。是移送併辦意旨所載被告於九十六年五月
    二十日下午二時許施用海洛因，及同日採尿前九十六小時內
    某時施用甲基安非他命之犯行，自非本案起訴效力所及，本
    院無從合一審判，應退由檢察官依法偵處。
據上論斷，應依刑事訴訟法第二百七十三條之一第一項、第二百
九十九條第一項前段，毒品危害防制條例第十條第一項、第二項
、第十八條第一項前段，刑法第十一條前段、第四十七條第一項
、第五十一條第五款、第三十八條第一項第二款，中華民國九十
六年罪犯減刑條例第二條第一項第三款、第七條、第十條第一項
，判決如主文。
本案經檢察官黃怡華到庭執行職務。
中　　華　　民　　國　　96　　年　　8 　　月　　29　　日
                  刑事第十六庭  法　官  楊志雄
以上正本證明與原本無異。
如不服本判決應於送達後十日內向本院提出上訴狀。
                                書記官  陳春銘
中　　華　　民　　國　　96　　年　　8 　　月　　29　　日
附錄本案論罪科刑法條全文：
毒品危害防制條例第十條
施用第一級毒品者，處六月以上五年以下有期徒刑。
施用第二級毒品者，處三年以下有期徒刑。
